【裁判字號】    98,上易,1685
【裁判日期】    981215
【裁判案由】    收受贓物等
【裁判全文】
臺灣高等法院臺中分院刑事判決        98年度上易字第1685號
上  訴  人  臺灣彰化地方法院檢察署檢察官
被      告  丙○○
                    號
上列上訴人因收受贓物等案件，不服臺灣彰化地方法院98年度易
字第903號中華民國98年10月1日第一審判決（起訴案號：臺灣彰
化地方法院檢察署97年度偵字第10194號），提起上訴，本院判
決如下：
    主  文
原判決撤銷。
丙○○收受贓物，處有期徒刑捌月。
    事  實
一、丙○○明知丁○○（所犯竊盜罪，業經原審法院以97年度易
    字第1417號判處有期徒刑一年，及本院以97年度易字第1417
    號判決駁回上訴而確定）所持有之車牌號碼5223-MX號小客
    車（該車係王詩瑩所有，由乙○○所持用，於民國97年6月
    18日凌晨5時許，在苗栗縣竹南鎮○○路62號前為丁○○所
    竊）係來路不明之贓車，竟基於收受贓物之犯意，於97年6
    月18日上午8時許起至翌日16時許之間某時，在丁○○所承
    租位於彰化縣秀水鄉曾厝村曾厝巷135-1號鐵皮屋內，收受
    並為丁○○拆解該贓車。嗣於97年6月19日15時許，為警循
    上開車輛內之GPS定位系統，在彰化縣秀水鄉曾厝村曾厝巷
    135-1號鐵皮屋內發現已遭拆解之前揭贓車，及丁○○所有
    之引擎吊架1組、堆高固定架4支、千斤頂1支、鐵剪1支等拆
    解工具1批、監視器螢幕、鏡頭各1個（均業經另案扣押）及
    車號H4-6777號自小貨車，惟當時在場之丁○○從監視器察
    覺警方到場，即從鐵皮屋後方之孔洞逃逸（後於97年6月21
    日主動到案），經警當場採集指紋及現場遺留之煙蒂送鑑驗
    ，結果與丙○○相符，而循線查獲上情。
二、案經彰化縣警察局鹿港分局報告臺灣彰化地方法院檢察署檢
    察官偵查起訴。
    理  由
一、證據能力部分：按被告以外之人（包括證人、鑑定人、告訴
    人、被害人及共同被告等）於審判外之陳述，雖不符刑事訴
    訟法第159條之1至之4等之規定，而經當事人於審判程序同
    意作為證據，法院審酌該言詞陳述或書面陳述作成時之情況
    ，認為適當者，亦得為證據；當事人、代理人或辯護人於法
    院調查證據時，知有刑事訴訟法第159條第1項不得為證據之
    情形，而未於言詞辯論終結前聲明異議者，視為有前項之同
    意，同法第159條之5定有明文。立法意旨在於傳聞證據未經
    當事人之反對詰問予以核實，原則上先予排除。惟若當事人
    已放棄反對詰問權，於審判程序中表明同意該等傳聞證據可
    作為證據；或於言詞辯論終結前未聲明異議，基於尊重當事
    人對傳聞證據之處分權，及證據資料愈豐富，愈有助於真實
    發見之理念，且強化言詞辯論主義，使訴訟程序得以順暢進
    行，上開傳聞證據亦均具有證據能力。本判決以下所引用之
    各項被告以外之人於審判外之言詞或書面陳述，檢察官及被
    告於本院言詞辯論終結前均未聲明異議，自應視為同意上開
    證據資料為本案之證據。本院審酌該等證據資料之取得或作
    成時，並無不當或違法情形，認以之作為本案之證據為適當
    ，故應認有證據能力。
二、訊據被告丙○○矢口否認有上揭收受贓物犯行，辯稱：伊沒
    有去過彰化縣秀水鄉曾厝村曾厝巷135-1號鐵皮屋，伊只是
    幫丁○○修理車號5223-MX號自小客車，車子壞在路邊，丁○○去伊家找伊，叫伊到彰化縣秀水鄉○○路路邊幫他修車
    云云。惟查：
  (一)丁○○於97年6月18日凌晨5時許，夥同姓名年籍不詳綽號「
    阿義」之成年男子，在苗栗縣竹南鎮○○路62號前竊得上開
    自小客車之犯行，業經原審法院以97年度易字第1417號判處
    有期徒刑1年，及本院以97年度上易字第1983 號判決駁回上
    訴確定在案，此有各該判決在卷可稽（原審法院97易1417卷
    第21頁、本院97上易1983卷第37頁）。而該案被告丁○○於
    該竊盜案件之警詢、偵查及審理中，均未提及曾找本件被告
    丙○○至彰化縣秀水鄉○○路路旁修理上開贓車，反而警詢
    中供稱竊得車輛後，於97年6月18日上午7時10分許，由苗栗
    縣竹南鎮出發，自員林交流道下高速公路，沿彰水路由南往
    北方向行駛，於同日上午8時20分許，抵達彰化縣秀水鄉曾
    厝村曾厝巷135-1號鐵皮屋內，並以多包稻穀遮掩該車，再
    以監視器鏡頭及螢幕監視外面動靜，旋將該車解體各情（97
    偵5945卷第3頁）。
  (二)證人丁○○雖於本件警詢中翻異前詞，改稱伊在將前揭贓車
    開回鐵皮屋前，車輛突然故障，乃找被告前來高速公路涵洞
    修理，所以車上才會留下被告指紋云云，然核該供詞與其於
    前案所稱伊係直接將贓車駛回上開鐵皮屋，及本件被告於警
    詢、偵查中所辯之修理情節均互不相符，且查車號5223-MX
    號自小客車係MAZDA廠牌、於西元2005年10月出廠，失竊時
    出廠尚未滿3年，平日由被害人乙○○、王詩瑩夫妻及家人
    使用，並非老舊失修之車輛各情，業據證人即被害人乙○○
    於警詢陳述綦詳，並有彰化縣警察局車輛尋獲電腦輸入單及
    車籍資料各1紙在卷可佐（97偵5945卷第7頁、28頁），再參
    諸證人丁○○竊得該車後，即直接自苗栗縣駛回彰化縣，足
    見車號5223-MX號自小客車車況良好，足見，證人丁○○於
    本件警詢翻異前供所為上開陳述，係迴護被告丙○○之詞，
    要不可採。
  (三)經彰化縣警察局鹿港分局鑑識小隊於97年6月19日15時許，
    前往彰化縣秀水鄉曾厝村曾厝巷135-1號鐵皮屋勘察採證鑑
    驗結果，在已遭解體之上開自小客車體旁邊地面上採得之煙
    蒂中，檢驗出被告之DNA，復在已遭拆解之方向盤、長型飾
    板內側、儀表板邊緣等處採得被告之指紋；按以同廠牌同型
    車款為比較，正常未被拆解之車輛，上開長型飾板外側，會
    有車內裝飾板覆蓋，儀表板上側，會有塑膠飾板銜接，未拆
    解車體之正常狀況下，應無法觸及等情，業經證人即彰化縣
    警察局警務員廖光啟於本院審理時到庭結證明確（本院卷第
    35頁背面至第36頁），復有彰化縣警察鹿港分局轄區車號
    5223-MX 號自小客車遭解體案採獲跡證相關位置暨照片（包
    括現場勘察報告、內政部警政署刑事警察局刑紋字第0970
    094846號及刑醫字第0970133710號鑑驗書）1份在卷可稽（
    97偵10194卷第17至36頁；警卷第34、42頁）。而被告辯稱
    伊是檢查該自小客車汽油幫浦及駕駛座方向盤下方線路後更
    換保險絲，起身時有以手觸及儀表版輔助起身云云（見警卷
    4-5頁、原審卷第25頁背面）。然按汽油幫浦係屬車輛動力
    系統；儀表版等線路係屬車輛電路系統，又被告所留指紋於
    長型飾板內側及儀表板邊緣，已如上述，均屬無任何影響車
    輛行駛功能之零件，若依被告所辯之修理情節，根本無必要
    檢視前揭長型飾板內側及儀表板邊緣，又縱如被告所述於修
    理起身時觸及儀表版輔助起身一節為真，亦僅止於儀表版表
    面，豈可能在難以觸及之長型飾板內側及儀表板邊緣留下指
    紋。準此，堪認被告係於解體車輛大小零件時留下指紋，絕
    非單純地於車輛突然故障而在路邊修理。是被告此部分所辯
    顯違常理，並不足採。
  (四)再參以在上開鐵皮屋內，已遭解體之上開贓車車體旁地面有
    被告遺留之煙蒂，被告雖辯稱：「我曾經於97年5月間，在
    線東路幫丁○○修理他的1部白色貨車，或許是留下煙蒂在
    貨車上，丁○○又把貨車牽到鐵皮屋，所以煙蒂才會在鐵皮
    屋」云云，然依卷附上開採證相關位置說明及現場照片所示
    ，染有被告DNA之煙蒂係在遭解體之5223- MX號自小客車車
    體及牆壁中間的地面所發現（詳參採證相關位置及照片第11
    頁），已拆解之車體外圍設有木製隔間牆，且堆疊稻穀包做
    為遮掩，形同獨立之隔間，而證人丁○○所有之白色車號H4
    -6777號自小貨車雖亦在該鐵皮屋內，然位置甚遠（詳參彰
    化縣警察局現場勘察報告所附現場勘察照片編號04），豈可
    能有人大費周章將本件被告遺留在該自小貨車上之煙蒂挪移
    到稻穀包隔間牆內之車體拆解區的地面？是被告所辯未曾前
    往該鐵皮屋云云，顯與事實不符；亦足證本件被告係在該處
    拆解上開贓車，始留下指紋與煙蒂。
  (五)又彰化縣秀水鄉曾厝村曾厝巷135-1號係證人丁○○於97年4
    月1日，向不知情之林生發承租，宣稱作為倉庫使用，平時
    倉庫幾乎都關著一情，業據林生發於警詢陳明在卷（97偵
    5945卷第10頁），而上開房屋僅係一般之鐵皮屋，無任何招
    牌或設備，顯非汽車修配廠，鐵皮屋內汽車解體處外圍，甚
    至刻意用1包包稻穀堆疊成牆狀，用以掩蓋汽車解體處，鐵
    皮屋前方裝設監視器鏡頭及螢幕，監視外面動態，鐵皮屋後
    方還設有足供逃脫用之孔洞，證人丁○○即循此逃脫各情，
    亦有卷附彰化縣警察局鹿港分局現場勘察照片及證人丁○○
    於另案自白犯行時，會同警方至現場拍攝之照片（97偵5945
    卷第12至15頁）可佐，均足徵被告在上址拆解車輛，明知該
    拆解之車輛為贓車，否則，何須在該極力掩藏，避免遭查獲
    之處所為之。
  (四)被告前已因參與竊盜車輛拆解零件集團，經原審法院調查審
    理後，認被告對於該案共犯之竊車行為，事前知悉且從中聯
    繫取車、交車，事後又負責解體贓車，顯有竊盜犯意之聯絡
    ，乃就其被訴故買贓物部分，諭知無罪判決，至於其所涉竊
    盜罪嫌則留待檢察官偵辦，此有臺灣彰化地方法院96年度易
    字第1508號判決在卷可稽，足證被告對於竊盜並拆解贓車之
    犯罪行為態樣知之甚詳，本件車牌號碼5223-MX號自小客車
    遭竊並拆解時之車齡未滿3年，外觀一望即知非報廢車輛，
    正常情況下顯無拆解之必要，被告在上開鐵皮屋內拆解該車
    ，再衡諸其前案經驗，益徵其明知該車係贓車。被告於原審
    辯稱伊沒有懷疑丁○○上開車輛之來源云云，顯非事實，亦
    不可取。
  (五)綜上，本件事證明確，被告上開辯解，無非卸責之詞，要無
    可採，其有上揭收受贓物犯行，堪以認定。
三、被告明知上開車輛係屬贓車，猶收受並加以拆解，核係犯刑
    法第349條第1項之收受贓物罪。原審未予詳察，認無證據足
    以證明被告有收受贓物犯行，而諭知被告無罪之判決，即有
    未洽。檢察官上訴，指摘原判決不當，為有理由，應由本院
    將原判決撤銷改判。爰審酌被告曾有參與竊車集團拆解贓車
    之前案犯行，為警查獲，不知警惕，再犯本件收受贓物，拆
    解贓車，造成使該車之所有人受有難以回復其所有物之危險
    ，更助長竊盜之歪風，及犯後飾詞狡辯，顯無悔意等一切情
    狀，量處如主文第二項所示之刑，以示懲儆。
四、公訴意旨另以：被告丙○○明知丁○○竊得之上開車輛拆解
    後，將使他人所犯竊盜案之證物（即該贓車）湮滅，竟仍於
    97年6月18日上午8時許起至翌日16時許之間某時，在丁○○
    所承租位於彰化縣秀水鄉曾厝村曾厝巷135-1號鐵皮屋內，
    拆解該贓車，以湮滅關於丁○○觸犯竊盜罪之證據。因認被
    告丙○○另涉犯刑法第165條湮滅刑事證據罪嫌。訊據被告
    丙○○堅詞否認有何湮滅刑事證據犯行。按刑法第165條湮
    滅刑事證據罪，係指偽造、變造、湮滅或隱匿關係他人刑事
    被告案件之證據，而所謂刑事被告案件，係指因告訴、告發
    、自首等情形，已開始偵查後之他人刑事案件而言（最高法
    院民刑庭會議24年7月決議、最高法院75年度臺上字第5108
    號刑事判決參照）。故在偵查開始以前，即無所謂刑事被告
    ，自亦無刑事被告案件之可言。查本件係警方於97年6月19
    日15時許，為警循上開車輛內之GPS定位系統，在彰化縣秀
    水鄉曾厝村曾厝巷135-1號鐵皮屋內發現已遭拆解之前揭贓
    車，及丁○○所有之引擎吊架1組、堆高固定架4 支、千斤
    頂1支、鐵剪1支等拆解工具1批、監視器螢幕、鏡頭各1個及
    車號H4-6777號自小貨車，惟當時在場之丁○○從監視器察
    覺警方到場，即從鐵皮屋後方之孔洞逃逸（後於97年6月21
    日主動到案），經警當場採集指紋及現場遺留之煙蒂送鑑驗
    ，結果與丙○○相符，而循線查獲上情，此有彰化縣警察局
    鹿港分局刑事案件報告書可稽。顯然，被告拆解上開贓車時
    ，係在另案被告丁○○涉犯竊盜案件為警查獲前，亦即該竊
    盜案件並未開始偵查，自難認前開贓車係他人刑事被告案件
    之證據。依前開說明，被告丙○○之行為自非該當於刑法第
    165條之隱匿關係他人刑事被告案件證據罪之構成要件，要
    無令負該罪責之餘地。是本應就此部分諭知被告無罪，然公
    訴人認此部分與上開收受贓物罪係一行為觸犯數罪名之想像
    競合犯，具有裁判上一罪之關係，爰不就此部分另為無罪之
    諭知。
據上論結，應依刑事訴訟法第369條第1項前段、第364條、第299
條第1項前段，刑法第349條第1項，刑法施行法第1條之1，判決
如主文。
本案經檢察官甲○○到庭執行職務。
中    華    民    國    98    年    12    月    15    日
            刑事第四庭    審判長法  官  洪  耀  宗
                                法  官  劉  登  俊
                                法  官  許  文  碩
以上正本證明與原本無異。
不得上訴。
                                書記官  郭  蕙  瑜
中    華    民    國    98    年    12    月    15    日
附錄本案論罪科刑法條：
中華民國刑法第349條
（普通贓物罪）
收受贓物者，處 3 年以下有期徒刑、拘役或 5 百元以下罰金。
搬運、寄藏、故買贓物或為牙保者，處 5 年以下有期徒刑、拘
役或科或併科 1 千元以下罰金。
因贓物變得之財物，以贓物論。


司法院資訊處製作；財團法人民間司法改革基金會備份。
